【裁判字號】    98,交聲,76
【裁判日期】    980410
【裁判案由】    違反道路交通管理處罰條例
【裁判全文】
臺灣宜蘭地方法院交通事件裁定          98年度交聲字第76號
移送  機關  交通部公路總局臺北區監理所宜蘭監理站
異  議  人
即受處分人  盛昌貨運有限公司
代  表  人  乙○○
代  理  人  甲○○
上列受處分人因違反道路交通管理處罰條例案件，對於交通部公
路總局臺北區監理所宜蘭監理站於民國98年2月25日所為之宜監
字第裁43-Z00000000號裁決處分，聲明異議，本院裁定如下：
    主  文
異議駁回。
    理  由
一、原處分機關係以：異議人即受處分人盛昌貨運有限公司所雇
    用駕駛陳資鋒於民國98年1月8日14時31分，駕駛異議人所有
    車牌號碼707-JB號營業大貨曳引車，行經國道1號高速公路
    北向117.7公里處，經地秤過磅，測得總重量29.5公噸，因
    該車核定之總重量為26公噸，有超過核定總重量3.5公噸之
    違規事實，經國道公路警察局第二警察隊造橋分隊員警當場
    製單舉發。嗣經原處分機關依道路交通管理處罰條例第29條
    之2第3項之規定，裁處新臺幣（下同）1萬4千元，並記該汽
    車違規紀錄1次。
二、聲明異議意旨略以：車牌號碼707-JB號營業大貨曳引車總聯
    結重量為46公噸，而於98年1月8日14時31分，車牌號碼87-P
    P全施車裝載總重量20公噸，並無超載，雖車牌號碼707-JB
    號曳引車裝載總重量29.5公噸，總聯結重量為49.5公噸，然
    依違反道路交通管理事件統一裁罰基準及處理細則第12條第
    1項第13款規定，駕駛汽車裝載貨物超過核定之總聯結重量
    未逾10%，交通勤務警察得施以勸導免予舉發，亦不算違規
    ，為此聲明異議，請求撤銷原處分等語。
三、按「聯結車」指汽車與重型拖車所組成之車輛；「全聯結車
    」指1輛曳引車或1輛汽車與1輛或1輛以上重型全拖車所組成
    之車輛；「半聯結車」指1輛曳引車與1輛重型半拖車所組成
    之車輛；「曳引車」指專供牽引其他車輛之汽車；「拖車」
    指由汽車牽引，其本身並無動力之車輛；依其重量等級區分
    ，總重750公斤以上者為重型拖車，未滿750公斤者為輕型拖
    車；「全拖車」指具有前後輪，其前端附掛於汽車之拖車；
    「半拖車」指具有後輪，其前端附掛於曳引車第5輪之拖車
    ，道路交通安全規則第2條第1項第13款至第15款、第8款至
    第11款分別定有明文。查本件車牌號碼707-JB號車輛之車種
    為「營業大貨曳引車」，車牌號碼87-PP號車輛之車種為「
    營業全拖車」，此有行車執照2紙、交通路公路總局臺北區
    監理所宜蘭監理站98年3月11日北監宜一字第0980001929號
    函附汽車車籍查詢資料1份在卷足憑（見本院卷第14頁至第1
    5頁、第34頁），依上開規定，前揭曳引車與全拖車所組成
    之車輛為「全聯結車」，屬於「聯結車」之1種，先予敘明
    。
四、次按聯結車輛之裝載，應依「全聯結車裝載之總聯結重量，
    不得超過兼供曳引大貨車核定之總聯結重量；全拖車裝載之
    總重量不得超過核定之總重量及兼供曳引大貨車裝載之總重
    量；兼供曳引大貨車裝載之總重量不得超過核定之總重量。
    」之規定，道路交通安全規則第81條第2、3、4款分別定有
    明文。是以全聯結車之裝載，除應注意不得超過兼供曳引大
    貨車核定之總聯結重量外，兼供曳引大貨車裝載之總重量亦
    不得超過本身核定之總重量，交通部96年10月16日交路字第
    0960009635號函、內政部警政署國道公路警察局公局交字第
    0960092686號函即為此旨（見本院卷第23頁至第26頁）。而
    承前述，本件車輛之車種為全聯結車，自有上開規定之適用
    ，是異議人認營業大貨曳引車及全拖車於聯結使用時，僅以
    總聯結重量為超載與否之判斷標準，容有誤會。
五、末按汽車裝載貨物超過核定之總重量、總聯結重量者，處汽
    車所有人罰鍰，並記汽車違規紀錄1次，其應歸責於汽車駕
    駛人時，除依第3項規定處汽車駕駛人罰鍰及依第63條第1項
    第2款規定記點外，並記該汽車違規紀錄1次。有前2項規定
    之情形者，應責令改正或當場禁止通行，並處1萬元罰鍰，
    超載10公噸以下者，以總超載部分，每1公噸加罰1千元；超
    載逾10公噸至20公噸以下者，以總超載部分，每1公噸加罰
    2千元；超載逾20公噸至30公噸以下者，以總超載部分，每1
    公噸加罰3千元；超載逾30公噸者，以總超載部分，每1公噸
    加罰5千元。未滿1公噸以1公噸計算。道路交通管理處罰條
    例第29條之2第1項、第3項分別定有明文。經查：
  (一)本件異議人所有之車牌號碼707-JB號營業大貨曳引車，於98
    年1月8日14時31分，由司機陳資鋒駕駛該曳引車聯結車牌號
    碼87-PP號營業全拖車之全聯結車，行經國道1號高速公路北
    向117.7公里處，經經濟部標準檢驗局檢定合格之固定地秤
    過磅，測得車牌號碼707-JB號營業大貨曳引車裝載貨物總重
    量為29.5公噸、車牌號碼87-PP號全拖車裝載貨物總重量為2
    0公噸，而該曳引車核定之總重量為26公噸、總聯結重量為
    46公噸，遂為警當場製單舉發之事實，為異議人所不爭執（
    見本院卷第17頁至第18頁），並經證人即查獲員警林信德於
    本院訊問時證述明確（見本院卷第18頁至第20頁），復有內
    政部警政署國道公路警察局舉發違反道路交通管理事件通知
    單1紙、交通路公路總局臺北區監理所宜蘭監理站98年3月11
    日北監宜一字第0980001929號函附汽車車籍查詢資料1份、
    經濟部標準檢驗局度量衡檢定合格證書2紙、行車執照1紙在
    卷足憑（見本院卷第4頁、第14頁至第15頁、第28頁至第29
    頁、第34頁），堪認屬實。
  (二)則依前述道路交通安全規則第81條第4款規定及交通部之函
    釋，可知本件車牌號碼707-JB號兼供曳引大貨車裝載之總重
    量不得超過核定之總重量26公噸，惟該曳引車於上開時、地
    裝載貨物總重量為29.5公噸，顯然已超過該曳引車核定之總
    重量達3.5公噸（29.5－26＝3.5），足見異議人之車輛於上
    開時、地裝載貨物有超過核定之總重量之事實甚明。異議人
    誤認為僅應以該曳引車核定之總聯結重量與載運貨物之總重
    量比較，以計算有無超載，尚有誤會，自不足採。
六、從而，本件異議人既然有上開違規之事實，原處分機關據以
    援引道路交通管理處罰條例第29之2條第3項之規定，裁處1
    萬4千元罰鍰，並記該汽車違規紀錄1次，於法並無不當，本
    件異議為無理由，應予駁回。
七、據上論斷，應依道路交通管理處罰條例第87條第2項、道路
    交通案件處理辦法第19條，裁定如主文。
中    華    民    國    98    年    4     月    10    日
                  交通法庭法  官  蘇錦秀
以上正本證明與原本無異。
如不服本裁定，應於裁定送達後5日內向本院提出抗告狀（須附
繕本）。
                          書記官  劉晨輝
中    華    民    國    98    年    4     月    13    日


司法院資訊處製作；財團法人民間司法改革基金會備份。
